【裁判字號】    91,訴,3151
【裁判日期】    920225
【裁判案由】    清償債務
【裁判全文】
臺灣高雄地方法院民事判決  九十一年訴字第三一五一號
    原      告  臺新國際商業銀行股份有限公司
    法定代理人  戊○○
    訴訟代理人  丁○○
                甘銘惠
    送達代收人  乙○○
    被      告  甲○○  原住臺.
                        現應.
                丙○○  原住同.
                        現應.
右當事人間請求清償債務事件，本院判決如左：
    主      文
被告應連帶給付原告新臺幣伍拾貳萬伍仟佰柒拾捌元。
訴訟費用由被告連帶負擔。
本判決於原告以新臺幣壹拾捌萬元供擔保後，得假執行。
    事      實
甲、原告方面：
  一、聲明：除假執行供擔保之金額外，如主文所示。
  二、陳述：被告甲○○於民國（下同）九十年十二月二十六日向原告請領卡號00
      00－0000－0000－0000號ＶＩＳＡ信用卡正卡，而被告丙○○
      則申領附卡，依約正卡持卡人或附卡持卡人就個別使用信用卡之債務互負連帶
      清償責任，並約定被告甲○○得於特約商店以記帳方式刷卡消費，惟各月之消
      費款金額，應依原告寄送之信用卡帳單所訂之繳款截止日期(1)全部給付予原告
      ，或(2)以循環信用方式，將持卡人最低應繳金額款項給付原告，而各筆循環信
      用利息則按日息萬分之五點四七九計算。如逾期未清償則自銀行入帳日起，按
      日息萬分之五點四七九計算循環信用利息，又被告甲○○若未能於約定每月之
      繳款截止日前清償最低應繳金額，則應給付原告，依當期帳單累積之刷卡消費
      金額，按百分之三計算之懲罰性違約金，惟被告甲○○未依約清償當期最低應
      繳金額連續三期以上者，其應給付之違約金以三期為限。詎被告甲○○僅繳款
      至九十一年四月十七日，尚欠原告如主文第一項所示之信用卡消費款本息及違
      約金，合計新臺幣（下同）五十二萬五千三百七十八元迄未清償，而被告丙○
      ○既為附卡持卡人，就上揭款項依約負連帶清償責任，為此依信用卡使用契約
      法律關係提起本件訴訟。
  三、證據：提出信用卡申請書、客戶帳務查詢單、信用卡契約書各一份、信用卡帳
      單十一份為證。
乙、被告方面：被告均受合法通知，無正當理由，均未於言詞辯論期日到場，亦均未
    提出準備書狀作何聲明及陳述。
    理      由
一、本件被告均經合法通知，無正當理由，未於言詞辯論期日到場，核無民事訴訟法
    第三百八十六條各款所列情形，爰依原告聲請，由其一造辯論而為判決。
二、經查，原告主張，被告甲○○於九十年十二月二十六日向原告請領卡號0000
    －0000－0000－0000號ＶＩＳＡ信用卡正卡，而被告丙○○則申領
    附卡，依約正卡持卡人或附卡持卡人就個別使用信用卡之債務互負連帶清償責任
    ，並約定被告甲○○得於特約商店以記帳方式刷卡消費，惟各月之消費款金額，
    應依原告寄送之信用卡帳單所訂之繳款截止日期(1)全部給付予原告，或(2)以循環
    信用方式，將持卡人最低應繳金額款項給付原告，而各筆循環信用利息則按日息
    萬分之五點四七九計算。如逾期未清償則自銀行入帳日起，按日息萬分之五點四
    七九計算循環信用利息，又被告甲○○若未能於約定每月之繳款截止日前清償最
    低應繳金額，則應給付原告，依當期帳單累積之刷卡消費金額，按百分之三計算
    之懲罰性違約金，惟被告甲○○未依約清償當期最低應繳金額連續三期以上者，
    其應給付之違約金以三期為限。詎被告甲○○僅繳款至九十一年四月十七日，尚
    欠原告如主文第一項所示之信用卡消費款本息及違約金，合計五十二萬五千三百
    七十八元迄未清償，而被告丙○○既為附卡持卡人，就上揭款項依約負連帶清償
    責任之事實，業據其所提出信用卡申請書、客戶帳務查詢單、信用卡契約書各一
    份、信用卡帳單十一份等件為證，核屬相符，且被告經合法通知，既均未到庭陳
    述，又均未提出任何書狀或證據供本院斟酌，原告之上開主張，自堪信為真實。
三、本件原告之請求，有無理由，茲分述如下：
  (一)按委任者，謂當事人約定，一方委託他方處理事務，他方允為處理之契約；借用
    人應於約定期限內，返還與借用物種類、品質、數量相同之物，民法第五百二十
    八條、第四百七十八條前段分別定有明文；又持卡人依其與發卡機構所訂立之信
    用卡使用契約，取得使用信用卡向特約商店簽帳消費之資格，並對發卡機構承諾
    償帳付款，而發卡機構則負有代持卡人結帳，清償簽帳款項之義務，此種持卡人
    委託發卡機構付款之約定，具有委任契約之性質，倘持卡人選擇以循環信用方式
    繳款，就當期應償付之帳款僅繳付最低應繳金額，其餘應付款項由發卡機構先行
    墊付，持卡人則依約定給付循環利息者，又具有消費借貸契約之性質，是系爭信
    用卡使用契約兼具有委任及消費借貸契約之性質。
  (二)又按借用人應於約定期限內，返還與借用物種類、品質、數量相同之物，未定返
    還期限者，借用人得隨時返還，貸與人亦得定一個月以上之相當期限，催告返還
    ，民法第四百七十八條定有明文。而遲延之債務人，以支付金錢為標的者，債權
    人得請求依法定利率計算之遲延利息。但約定利率較高者，仍從其約定利率。當
    事人得約定債務人不履行債務時，應支付違約金，民法第二百三十三條第一項、
    第二百五十條第一項亦分別明定。而按數人負同一債務，明示對於債權人各負全
    部給付之責任者，為連帶債務。無前項之明示時，連帶債務之成立，以法律有規
    定者為限。民法第二百七十二條定有明文。是以連帶債務之成立，以經債務人明
    示，或法律有規定者為限，而明示之意思表示，得以契約或單獨行為為之（最高
    法院七十八年度臺上字第一一六號判決要旨參照）。又連帶債務之債權人，得對
    債務人中之一人，或數人，或其全體，同時或先後請求全部或一部之給付。連帶
    債務未全部履行前，全體債務人仍負連帶責任，民法第二百七十三條亦定有明文
    。而正卡持卡人或附卡人持卡人就各別使用信用卡所生應付帳款互負連帶保證責
    任，系爭信用卡約定條款第三條亦有明文規定。是被告甲○○、丙○○既與原告
    訂立信用卡約定條款，並分別持用原告所發行之信用卡正、附卡，依約被告即應
    就上開消費簽帳款債務負連帶清償之責。
  (三)綜上所述，本件被告甲○○、丙○○分別向原告申辦信用卡正、附卡使用，詎被
    告即正卡持有人甲○○僅繳款至九十一年四月十七日，尚欠原告如主文第一項所
    示之信用卡消費款本息及違約金，合計五十二萬五千三百七十八元未清償，而被
    告丙○○為附卡持卡人，依約應負連帶清償責任，均已如前述。從而，原告依兼
    具委任及消費借貸契約性質之信用卡使用契約法律關係請求被告連帶給付原告如
    主文第一項所示之本息及違約金，即屬正當，應予准許。
四、原告陳明願供擔保以代釋明聲請宣告假執行，核無不合，爰酌定相當擔保金額，
    准予宣告假執行。
五、據上論結，本件原告之訴為有理由，依民事訴訟法第三百八十五條第一項前段、
    第八十五條第二項、第三百九十條第二項，判決如主文。
中      華      民      國    九十二    年      二      月    二十五    日
                              臺灣高雄地方法院民事第六庭
~B審判長法官  朱玲瑤
~B法      官  郭貞秀
~B法      官  唐中興
右為正本係照原本作成。
如對本判決上訴，須於判決送達後廿日內向本院提出上訴狀。
中      華      民      國    九十二    年      二      月    二十五    日
~B法院書記官  張義龍


司法院資訊處製作；財團法人民間司法改革基金會備份。
